【裁判字號】    98,上訴,1161
【裁判日期】    980330
【裁判案由】    偽造文書等
【裁判全文】
臺灣高等法院刑事判決                98年度上訴字第1161號
上  訴  人
即  被  告  甲○○
                      1
選任辯護人  謝秉原  律師
上列上訴人因偽造文書等案件，不服臺灣臺北地方法院97年度訴
字第1352號，中華民國98年1月23日第一審判決（起訴案號：臺
灣臺北地方法院檢察署95年度偵字第22765號，檢察官聲請簡易
判決處刑，原審受理後認為不宜以簡易判決處刑，改以通常程序
審理），提起上訴，本院判決如下：
    主  文
上訴駁回。
    理  由
一、按提起第二審之上訴，其上訴書狀應敘述具體理由，為第二
    審上訴必備之程式。此觀民國96年7月4日修正公布刑事訴訟
    法第361條第2項之規定甚明。倘上訴理由之敘述未合乎具體
    之要求者，其上訴即屬同法第367條前段所定「上訴不合法
    律上之程式」，第二審法院應依同法第372條前段之規定，
    以判決駁回之。至其理由之具體與否，屬第二審法院審查範
    圍，不在第一審法院命補正之列，上訴書狀如已敘述理由，
    無論其具體與否，即無待其補提理由書或命補正之問題。此
    與上訴書狀全未敘述上訴理由者，第一審法院依刑事訴訟法
    第361條第3項之規定，應定期間先命補正之情形，尚屬有別
    。又第二審上訴之目的，既在於請求撤銷、變更原判決，則
    所謂「具體理由」，自應就原判決如何足以撤銷、如何應予
    變更之「事實上」或「法律上」之具體根據，本於確實之訴
    訟資料暨原因事實之所出，逐一敘述、記載，必已具體指出
    原判決事實認定所依憑之證據有如何之錯誤（例如原判決所
    採納之證據如何不具證據能力，所為證明力之判斷如何違背
    經驗、論理法則等），法律之適用（尤其實體法）有如何違
    誤之處，而足以動搖原判決使之成為不當或違法而得改判之
    事由；必要時並應提出有利於己之事證，期使第二審法院採
    納，俾為有利於上訴人之認定，始屬合法。上訴理由之敘述
    ，應先合乎具體之要求，始有所敘述可取與否之實體審理與
    判斷之問題。是上訴人之上訴書狀雖敘述上訴理由，但僅泛
    言原判決認定事實錯誤、違背法令、量刑失之過重或輕縱等
    情詞，而未依上揭意旨指出具體事由，或形式上雖已指出具
    體事由，然該等事由縱使屬實，亦不足以認為原判決有何不
    當或違法（例如所指摘訴訟程序之瑕疵，將因第二審重新審
    理而補正），或其所陳之事由，與訴訟資料所載不相適合，
    或所指摘原判決之「不當」或「違法」根本不存在者，均應
    認其實質上並未符合具體之要件，庶符節制濫行上訴之立法
    意旨。
二、原審判決上訴人即被告甲○○共同偽造私文書，足以生損害
    於他人，處有期徒刑4月，減為有期徒刑2月。上訴人不服原
    審判決而提起上訴，上訴意旨略以：(一)乙○○被查獲時所扣
    得上訴人之身分證，非係被告為辦貸款之用而交付給乙○○
    。此可見於原審97年11月27日行準備程序訊問上訴人對起訴
    犯罪事實有何意見時，上訴人否認有提供上開文件予乙○○
    ，並表示身分證曾遺失過，此亦有台北市萬華區第一戶政事
    務所函查上訴人曾有2次身分證遺失補發紀錄可資證明。(二)
    乙○○對於偽造上開文件固坦承不諱，然不得僅因查獲乙○
    ○擁有上訴人身分証影本、偽造在職證明書、偽造扣繳憑單
    即推論二人間有犯意聯絡。且亦無任何證據證明上訴人有授
    意乙○○偽造，或知其偽造而不反對之意。(三)上訴人於偵查
    時雖承認因其不識字故有請人幫忙辦貸款等情，然於原審訊
    問時即表示請人代辦是這幾年的事，非在民國85年間。且偵
    查中上訴人因緊張或其他因素未聽清楚檢察官所提問題之時
    間點，又因不識字未能於訊問後發現錯誤即時更正筆錄，此
    情有可原。是以如因其曾有辦貸款之需求，又在他人處所發
    現上開偽造之文件，即認上訴人要對他人之偽造行為負責，
    論斷恐過於草率。再者乙○○陳述之內容亦無明確指明上訴
    人辦理貸款有委託其假造在職證明、扣繳憑單等文件，銀行
    亦無上訴人持偽造文件辦理貸款之紀錄，二人間何有犯意之
    連絡。綜上所述，上訴人並無共同偽造私文書之犯行，爰提
    起上訴云云。
三、原判決依憑上訴人在偵查中自承有交付證件與他人而委託他
    人辦理貸款之供詞及證人乙○○之證述、扣案如原判決附表
    編號1所示之甲○○在職證明書2紙、扣繳憑單、勞工保險局
    97年10月21日保承資字第09710348280號函、臺北市萬華區
    第一戶政事務所97年12月2日北市萬一戶字第09730426600號
    函等證據，認定上訴人有共同偽造私文書之犯行，已於理由
    內，詳述其調查證據之結果及取捨證據認定之理由，並就上
    訴人前開否認犯罪所為之辯解認非可採，於判決內已予指駁
    及說明，俱有卷內資料可資覆按。從形式上觀察，於法尚無
    不合。又證據之取捨，乃法院之職權，法院對證據證明力所
    為之判斷，苟不悖於一般人日常生活之經驗，又未違背客觀
    上應認確實之定則，並已敘明其何以為此判斷之心證理由者
    ，即不能任意指為違法。又按共同實施犯罪行為之人，在合
    同意思範圍以內，各自分擔犯罪行為之一部，相互利用他人
    之行為，以達其犯罪之目的者，即應對於全部所發生之結果
    ，共同負責，最高法院28年上字第3110號判例可資參照。又
    按原判決認定上訴人與乙○○間為共同正犯，已於理由說明
    依銀行核貸之徵信流程及證人乙○○之證詞，認上訴人與乙
    ○○為共同正犯，並對上訴人否認持身分證委託他人貸款一
    節，認不足採，均已依調查證據之結果，並綜合卷內資料，
    依推理作用而為判斷，於法尚無違誤。上訴意旨再執以指摘
    ，係置原判決理由內已詳予說明之事項於不顧，自非合法上
    訴之具體理由。綜此，應認上訴人之上訴實質上未符合理由
    應具體之要件。依上說明，其上訴為不合法律上之程式，應
    予駁回。並不經言詞辯論為之。
四、據上論斷，應依刑事訴訟法第367條前段、第372條，判決如
    主文。
中    華    民    國    98    年    3     月    30    日
            刑事第二十二庭審判長法  官  何菁莪
                                法  官  李麗珠
                                法  官  洪于智
以上正本證明與原本無異。
如不服本判決，應於收受送達後10日內向本院提出上訴書狀，其
未敘述上訴之理由者並得於提起上訴後10日內向本院補提理由書
（均須按他造當事人之人數附繕本）「切勿逕送上級法院」。
                                書記官  強梅芳
中    華    民    國    98    年    3     月    30    日


司法院資訊處製作；財團法人民間司法改革基金會備份。
